臺灣高等法院刑事裁定　　　　　　　　　100年度聲字第402號
聲　請　人　吳鈺瑾
代　理　人　林　瑤律師
　　　　　　邊國鈞律師
被　　　告　游世一
上列聲請人因被告違反證券交易法等案件（本院98年度矚上重更
(二)字第8號），聲請發還扣押物，本院裁定如下：
    主  文
聲請駁回。
    理  由
一、聲請意旨略以：(一)依最高法院99年度台抗字第602號裁定明
    揭：「憲法第15條關於人民財產權應予保障之規定，旨在確
    保個人依財產之存續狀態行使其自由使用、收益及處分之權
    能，並免於遭受公權力或第三人之侵害，俾能實現個人自由
    、發展人格及維護尊嚴。…案件起訴後，由於檢察官與被告
    同立於當事人地位，為保障被告受公平審判之憲法上之權利
    ，基於『武器對等』之原則，亦不容許檢察官超越當事人地
    位，濫用國家公權力之行使，而對被告之財產為扣押，以致
    侵害被告憲法所保障之財產權。從而，檢察官於起訴後如認
    仍有實施偵查活動、實施公訴之必要，雖仍得就繫屬法院之
    本案，繼續為證據之蒐集，提出於審判庭以增強法院之心證
    ，但以任意處分為限，不包括逕為執行保全扣押之強制處分
    程序，…」，是檢察官於訴後，若超越當事人之地位，利用
    國家公權力之行使，而對繫屬法院之本案仍逕為執行保全扣
    押之強制處分程序，自已侵害人民於憲法保障之財產權，而
    為法所不許。本案臺北地方法院檢察署檢察官於偵辦被告游
    世一等涉及違反證券交易法之案件，於案件起訴後，經上訴
    而案件繫屬於最高法院時，檢察官仍於民國98年4月23日以
    北檢玲歲95他3277字第27438號函，對聲請人吳鈺瑾在玉山
    銀行帳戶內之78,826,302元款項予以扣押禁止處分，故檢察
    官於起訴後，竟超越當事人之地位，而對繫屬法院之本案再
    逕為執行保全扣押之強制處分，已侵害聲請人於憲法保障下
    之財產權，自為法所不許。(二)聲請人上開於玉山商業銀行帳
    戶內之存款，所有權人為聲請人，而非被告游世一之犯罪所
    得，上開款項雖係被告游世一於95年5月17日間匯入聲請人
    帳戶內，惟基於金錢係屬無特定標識財產之特性下，在被告
    游世一留存金錢財產之總額度仍超過其出售台開股票所得金
    額之情況下，非可逕論自被告游世一帳戶匯出之上開金額，
    即屬犯罪所得。況且依民法第801條、第948條分別規定：「
    動產之受讓人占有動產，而受關於占有規定之保護者，縱讓
    與人無移轉所有權之權利，受讓人仍取得其所有權」、「以
    動產所有權或其他物權之移轉或設定為目的，而善意受讓該
    動產之占有者，縱其讓與人無讓與之權利，其占有仍受法律
    之保護」，查上開被告游世一匯入聲請人玉山銀行帳戶之金
    額，係因聲請人當時經營公司需而由被告游世一所為夫妻間
    贈與，縱被告游世一涉犯違反證券交易法之內線交易罪嫌，
    惟聲請人依自始未曾參與內線交易，且因被告游世一經營寬
    頻房訊科技股份有限公司及其他商業行為，其名下財產眾多
    ，故聲請人從未聞問被告游世一匯入金額是否為出售台開股
    票所得，更對於被告游世一是否從事內線交易之不法行為並
    無所悉，是就被告游世一因夫妻間贈與行為而匯入聲請人玉
    山銀行帳戶之款項，聲請人實際上係善意取得之第三人，依
    據民法第801條、第948條本文之規定，依法自應受民法關於
    善意受讓之保護。甚且聲請人因游世一外遇問題，業於98年
    2月25日與游世一離婚，於行使夫妻剩餘財產分配請求權時
    ，該存款之所有權亦已確定歸屬於聲請人，是本案檢察官在
    聲請人與被告游世一離婚並行使夫妻剩餘財產分配請求權之
    2個月後，始於98年4月23日發函對聲請人玉山銀行帳戶內之
    財產為扣押禁止處分，亦屬不當。(三)聲請人離婚後尚需獨立
    撫養二名子女，而被告游世一現仍有鉅額之財產，鈞院自得
    就被告游世一自己之財產為扣押禁止移轉之強制處分，屬聲
    請人所有之玉山銀行帳戶款項之扣押物顯已無留存之必要。
    查被告游世一所有之房地資產多達70筆，其中不乏座落於台
    北市、新北市、台中市、台南市及高雄市等直轄市，總市值
    高達數億元之不動產，此有財政部台北市國稅局財產歸屬資
    料清單可稽，又其於98年5月18日另再購置台北市○○區○
    ○路55巷14號市價約6,000萬元之別墅。再者，被告游世一
    投資持有寬頻房訊科技股份有限公司、東茂國際股份有限公
    司股票之價值亦達數千萬元。此外，其在玉山商業銀行北天
    母分行、陽信商業銀行天母分行及匯豐商業銀行天母分行等
    ，亦有高額之存款。而依本件一審所為之判決，就被告游世
    一除徒刑外，係併科罰金6,000萬元，並沒收被告游世一犯
    罪所得427萬7,863元。而縱以最高法院發回前之二審判決為
    度，鈞院前審雖認為共同被告全部之犯罪所得為1億83萬58
    元，惟被告游世一上開價值數億元之財產，亦顯然足供鈞院
    扣押以保全將來執行之可能，是鈞院亦無必要就聲請人帳戶
    之金額為繼續扣押，敬請鈞院依刑事訴訟法第142條第1頊之
    規定，裁定發還聲請人。至被告游世一雖曾具狀表示：若上
    開聲請人帳戶內之金額裁由聲請人取回，恐將來有難以執行
    及追繳之虞云云；惟查，被告游世一名下現有鉅額之不動產
    及銀行高額存款業如前述，是本案若有保全日後刑罰執行之
    考量，自可就被告游世一上開鉅額財產(包括動產及不動產)
    為保全扣押之強制處分。再者，被告游世一因與聲請人協議
    離婚之事，對聲請人已生嫌隙，故其主張應就聲請人玉山銀
    行帳戶存款繼續扣押以保全執行云云，究其目的實係為使本
    已屬聲請人所有之財產，作為未來被告游世一刑罰之抵充。
    是本案若有保全執行之必要，懇請鈞院依法對被告游世一上
    開鉅額財產為扣押之強制處分，實無必要就屬聲請人所有之
    玉山銀行帳戶之款項為繼續扣押。(四)綜上，本件檢察官所對
    聲請人玉山銀行帳戶所為之扣押禁止處分已非適法，又被告
    游世一名下動產及不動產等財產仍遠高於未來可能刑罰。復
    以，聲請人就玉山銀行帳戶之款項，係善意取得之第三人，
    依據民法第801條、第948條本文之規定，亦應受善意受讓之
    保護。懇請鈞院賜准裁定發還聲請人於玉山銀行天母分行00
    00000000000號帳戶之存款78,826,302元，以符法制，並使
    聲請人所受損害不致擴大，實感德便云云。
二、按可為證據或得沒收之物，得扣押之；又扣押物未經諭知沒
    收者，應即發還，但上訴期間內或上訴中遇有必要情形，得
    繼續扣押之。刑事訴訟法第133條第1項、第317條分別定有
    明文。是扣押物有無繼續扣押必要，為審理法院依案件發展
    、事實調查，獨立審酌，屬法院裁量的權限。
三、經查，本件被告游世一所犯違反證券交易法等案件，經原法
    院於95年12月27日以95年矚重訴字第1號判決認被告違反91
    年2月6日修正公布證券交易法第157條之1第4款之從公司之
    董事獲悉發行股票公司有重大影響其股票價格之消息時，在
    該消息未公開前，不得對該公司在證券商營業處所買賣之股
    票買入或賣出之規定，處有期徒刑4年3月，併科罰金新台幣
    6000萬元，罰金部分如易服勞役，以罰金總額與2年之日數
    比例折算，犯罪所得新台幣427萬7863元沒收之，如全部或
    一部不能沒收時，追徵其價額或以其財產抵償之，並經本院
    第一次更審，以聲請人違反上開法條並依93年4月28日修正
    公布證券交易法第171條第1項第1款、第2項之規定，共同犯
    罪所得金額達新臺幣一億元以上，處有期徒刑7年2月。併科
    罰金新台幣6000萬元，罰金如易服勞役，以罰金總額與2年
    之日數比例折算。共同犯罪所得財物新台幣1億83萬58元應
    予連帶沒收之，如全部或一部不能沒收時，以其財產抵償之
    。嗣被告游世一不服，上訴第三審，經最高法院98年度台上
    字第4800號撤銷發回，現正由本院審理中，是上開帳戶內扣
    押之金錢是否足為本案之證據、是否為被告游世一因犯罪所
    得之物、是否為依法得沒收之款項，乃至與本案案情關連性
    之強度，均尚待本院調查及合議庭之確認，始得予以判定，
    依上開規定，自得扣押之，且本案尚未確定，為日後審理需
    要及保全將來執行之可能，應認有繼續扣押必要，尚難先行
    裁定發還。又聲請意旨所述檢察官扣押禁止處分上開聲請人
    吳鈺瑾在玉山銀行帳戶內之78,826,302元係於98年4月23日
    即本案起訴並經繫屬於最高法院時，顯已超越當事人地位而
    對繫屬法院之本案再逕為執行保全扣押之強制處分，已侵害
    聲請人憲法上所保障之財產權云云，惟查，檢察官早於95
    年5月19日本案偵查中即已函文玉山商業銀行北天母分行就
    聲請人上開玉山銀行帳戶內之78,826,302元禁止交易，有臺
    灣臺北地方法院檢察官署95年5月19日北檢大歲95他3277字
    第33063號函在卷可稽（見他字第3277號卷(一)第138頁），是
    檢察官就此進行強制處分，並非始於本案屬繫於最高法院時
    ，聲請人此部分聲請理由，要無可取。至於聲請意旨所指被
    告另有其他財產，應否予以扣押等情，核與本案有無繼續扣
    押上開帳戶內款項，係屬二事，並無直接必要關聯。是本件
    聲請人向本院聲請發還上開扣押物，本院無從准許，應予駁
    回。
中    華    民    國    100    年    2    月    14    日
                  刑事第二十二庭審判長法  官  郭雅美
                                      法  官  洪于智
                                      法  官  李麗珠
以上正本證明與原本無異。
如不服本裁定，應於收受送達後五日內向本院提出抗告狀。
                                      書記官  陳禹任
中    華    民    國   100    年    2     月    14    日